臺灣彰化地方法院民事判決　94年度重訴字第68號
原　　　告
即反訴被告　丙○○
訴訟代理人　張柏山律師
複代理人　　羅淑菁律師
被　　　告
即反訴原告　乙○○
訴訟代理人　陳隆律師
上列當事人間請求所有權移轉登記事件，本院於民國94年11月30
日言詞辯論終結，判決如下：
    主  文
被告於原告將坐落彰化縣彰化市○○段五○九之一、五○九之三
地號、地目田、面積分別為三八一、三九二五平方公尺土地所有
權應有部分二分之一移轉登記予被告之同時，應將坐落同段五二
二、五二二之三、地目建、面積分別為七二八、二七平方公尺土
地所有權應有部分二分之一移轉登記予原告。
反訴被告應給付反訴原告新臺幣壹佰陸拾貳萬參仟陸佰陸拾肆元
，及自民國九十四年八月二十六日起至清償日止，按年息五% 計
算之利息。
反訴原告其餘之訴駁回。
本訴訴訟費用由被告負擔；反訴訴訟費用由反訴被告負擔二十五
分之二十四，餘由反訴原告負擔。
本判決反訴原告勝訴部分，於反訴原告以新台幣伍拾肆萬貳仟元
供擔保後得假執行。但反訴被告如於執行標的物拍定、變賣或物
之交付前，以新臺幣壹佰陸拾貳萬參仟陸佰陸拾肆元為反訴原告
預供擔保後，得免為假執行。
反訴原告其餘假執行之聲請駁回。
    事實及理由
壹、本訴部分：
一、原告主張：被告於民國83年3 月25日簽立承諾書，承諾坐落
    彰化縣彰化市○○段522 地號、地目建、面積755 平方公尺
    ，所有權現屬被告所有之土地，自承諾日起，所有權應有部
    分2 分之1 由原告取得。嗣於90年11月23日，前開土地分割
    增加同段522 之3 地號土地、面積27平方公尺，原522 地號
    土地面積縮減為728 平方公尺（下分稱522 、522 之3 土地
    ，合稱系爭2 筆土地），是被告立具承諾書移轉522 土地所
    有權應有部分2 分之1 範圍，自應及於分割增加之522 之3
    土地。詎被告迄未依承諾移轉系爭2 筆土地所有權應有部分
    2 分之1 予原告，原告乃以存證信函催告被告履行，被告皆
    置之不理，爰基於契約之約定，請求被告依約履行等語。並
    聲明：(1)被告應將系爭2 筆土地所有權應有部分2 分之1 移
    轉登記予原告。(2)訴訟費用由被告負擔。
二、被告則以：兩造確有於前揭時間簽訂承諾書，惟原告基於同
    一承諾書約定，亦應將坐落同段509 之1 地號土地，自書立
    承諾書之日起由被告取得2 分之1 所有權，嗣509 之1 地號
    土地分割增加同段509 之3 地號土地（下稱509 之1 、509
    之3 土地），故原告應將509 之1 、509 之3 土地所有權應
    有部分2 分之1 移轉登記予被告，上開原告所負義務，與被
    告所負之義務，係本於同一之雙務契約而發生，且彼此立於
    互為對待給付之關係，被告自得主張同時履行抗辯等語，資
    為置辯。並聲明：(1)原告之訴駁回。(2)訴訟費用由原告負擔
    。
三、兩造不爭執事項：
（一）被告應將系爭2 筆土地所有權應有部分2 分之1 移轉登記
      予原告。
（二）原告應將509 之1 、509 之3 土地所有權應有部分2 分之
      1 移轉登記予被告。
四、得心證之理由：
（一）查依兩造簽訂之承諾書約定，被告應將522 土地所有權應
      有部分2 分之1 移轉登記予原告，嗣522 土地分割增加52
      2 之3 土地，承諾書範圍自應及於分割增加之522 之3 土
      地，是被告應將系爭2 筆土地所有權應有部分2 分之1 移
      轉登記予原告。且依同一承諾書約定，原告應將509 之1
      土地所有權應有部分2 分之1 移轉登記予被告，嗣509 之
      1 土地分割增加509 之3 土地，承諾書範圍亦應及於分割
      增加之509 之3 土地，是原告應將509 之1 、509 之3 土
      地所有權應有部分2 分之1 移轉登記予原告等情，為兩造
      所不爭執，並有承諾書、土地登記謄本在卷可稽，自堪信
      為真正。準此，原告主張被告應將系爭2 筆土地所有權應
      有部分2 分之1 移轉登記予原告一節，洵屬有據，應予准
      許。
（二）惟按因契約互負債務者，於他方當事人未為對待給付前，
      得拒絕自己之給付，民法第264 條第1 項前段定有明文。
      本件依兩造簽訂之承諾書約定，兩造均負有移轉土地所有
      權應有部分2 分之1 予對造之義務，是被告就系爭2 筆土
      地所有權應有部分2 分之1 移轉登記予原告之義務，與原
      告就509 之1 、509 之3 土地所有權應有部分2 分之1 移
      轉登記予被告之義務間，係基於同一承諾書之雙務契約而
      產生，且彼此間立於對待給付之地位，則被告據以主張同
      時履行抗辯，自屬有據，亦應准許。
五、綜上所述，原告主張依承諾書之約定，被告應將系爭2 筆土
    地所有權應有部分2 分之1 移轉登記予原告一節，核屬有據
    ，應予准許。而被告辯稱於原告將509 之1 、509 之3 土地
    所有權應有部分2 分之1 移轉登記予被告前，其得拒絕系爭
    2 筆土地所有權應有部分2 分之1 移轉登記之同時履行抗辯
    ，亦為可取，爰依法為同時履行之判決如主文第1 項所示。
貳、反訴部分
甲、程序方面：
    按訴狀送達後，原告不得將原訴變更或追加他訴。但擴張或
    減縮應受判決事項之聲明者，不在此限，民事訴訟法第255
    條第1 項第3 款定有明文。本件反訴原告就其反訴部分，聲
    明第1 項原請求：反訴被告應給付反訴原告新台幣（下同）
    1,679,354 元，及自反訴狀繕本送達翌日起至清償日止，按
    年息5%計算之利息。嗣於審理時變更為：反訴被告應給付反
    訴原告1,695,509 元，及自反訴狀繕本送達翌日起至清償日
    止，按年息5%計算之利息，上開變更核屬擴張應受判決事項
    之聲明，合於上開規定，自應准許，先予敘明。
乙、實體方面：
一、反訴原告主張：
（一）就517 之6 土地增值稅2 分之1 部分：
      依前揭承諾書第1 條及第5 條約定，同段517 之6 地號、
      地目田、面積274 平方公尺土地（下稱517 之6 土地）所
      有權原屬反訴被告所有，惟自承諾日起，反訴被告應移轉
      予反訴原告所有，且上開土地自承諾日起，如擬處分、分
      割，所需規費、地價稅、土地增值稅、印花稅、登記規費
      等稅款，應由兩造共同負擔2 分之1 。後於86年9 月30日
      ，反訴原告就517 之6 土地及另為反訴原告所有惟登記配
      偶王淑汝名下坐落同段517 之3 、517 之5 地號土地，與
      訴外人甲○○議定完成「房屋合作興建契約書」，然因反
      訴被告尚未履行將517 之6 土地所有權移轉予反訴原告之
      義務，反訴被告仍為上開土地形式上之登記名義人，基於
      合建契約之本旨及建商之要求，乃借名反訴被告名義與建
      商簽約，然合建契約內之所有權利，均歸反訴原告享有，
      反訴被告並應將517 之6 土地所有權移轉予反訴原告所指
      定之人。而反訴被告就517 之6 土地應履行移轉過戶義務
      部分，業已履行完畢，517 之6 土地復因分割增加517 之
      6 、517 之13、517 之14、517 之15，前列土地移轉所需
      負擔之土地增值稅共3, 174,104元，依約應由兩造共同負
      擔2 分之1 ，然實際上卻全部由反訴原告透過其與建商間
      之合建契約約定轉嫁予建商代為繳納，以致形成全部由反
      訴原告負擔之情形，故反訴原告自得請求反訴被告負擔該
      筆稅款2 分之1 即1,587,052 元。
（二）就系爭2 筆土地地價稅2分之1部分：
      又522 土地亦在兩造承諾書第5 條約定範圍內，522 土地
      嗣分割增加522 之3 土地，故系爭2 筆土地每年所繳納之
      地價稅，亦應由兩造共同負擔2 分之1 。因兩造在86年7
      月25日前，設有公帳，在此之前關於家產之費用均由公帳
      支付，此後兩造即分帳各自管理。而系爭2 筆土地，自88
      至94年度止歷年之地價稅，均由反訴原告繳納，共繳納21
      6,913 元，故反訴原告自得請求反訴被告負擔該筆稅款2
      分之1 即108,457 元。
（三）綜上，反訴被告依承諾書約定應負擔而未負擔部分，為51
      7 之6 土地增值稅2 分之1 即1,587,052 元，及系爭2 筆
      土地地價稅2 分之1 即108,457 元，合計為1,695,509 元
      等語。
（四）並聲明：(1)反訴被告應給付反訴原告1,695,509 元，及自
      反訴狀繕本送達翌日起至清償日止，按年息5%計算之利息
      。(2)反訴訴訟費用由反訴被告負擔。(3)願供擔保請准宣告
      假執行。
二、反訴被告則辯稱如下：
（一）就517 之6 土地增值稅2 分之1 部分：
      原登記於反訴被告所有之517 土地於73年8 月間，分割為
      517 、517 之2 、517 之3 共3 筆土地，517 之2 土地作
      為道路使用。76年6 月間，517 之3 土地又分割為517 之
      3 、517 之5 、517 之6 等3 筆土地，76年6 月及80年9
      月間，反訴被告依序將517 之3 、517 之5 土地所有權移
      轉予反訴原告所有，87年4 月間，反訴被告則將517 之6
      土地所有權移轉予建商指定之買方4 人所有。86年9 月30
      日，反訴原告以前述517 之3 、5 、6 土地與建商甲○○
      合建。91年7 月16日，反訴被告則以前述517 土地與訴外
      人即建商劉紫霜合建。雖兩造就「家產」之權利義務應共
      同分享及負擔，惟以「家產」與建商合建時，如約定地主
      與建商按分配位置、比例各自負擔增值稅時，因兩造實際
      未支出土地增值稅，即未曾要求他方共同負擔2 分之1 ，
      蓋：
    (一)反訴被告於91年7 月16日，以前述517 土地與建商劉紫霜
      合建，簽訂房屋合作興建契約書1 份，契約書中第5 條明
      訂：「有關土地增值稅契稅、地政規費、印花稅、代書費
      等，由雙方各自按其取得部分各自負責於過戶前之地價稅
      、工程受益費及欠稅均由甲方負責。」等語，因反訴被告
      與建商各自按其取得部分負擔土地增值稅，是517 土地之
      增值稅即由反訴被告及建商各分擔一半。而517 土地同屬
      「家產」性質，試問反訴原告就517 土地是否願與反訴被
      告共同負擔2 分之1 之土地增值稅？
    (二)75年3 月23日，兩造與父親黃品以所有土地11筆與訴外人
      即建商陳珍良合建，並簽訂合建契約書1 份。前開契約書
      第5 條約定：「房屋分配比例，地主60% ，建主40% ，其
      位置詳如附圖。地下室位置第10、11、12、13棟增值稅、
      契稅、登記費、印花費、代辦費亦按分配比率各自負擔。
      」等語，土地增值稅同樣由地主與建商按比例負擔，兩造
      亦未曾要求對方再負擔建商給付之土地增值稅。
    (三)是83年承諾書第5 條兩造約定時之真意，即為雙方間之處
      分或分割致實際支出增值稅時，始由雙方共同負擔。如因
      其他因素未實際支出增值稅時，則不得向他方請求。
    (四)又86年9 月30日，反訴被告與反訴原告之妻王淑汝共同出
      面與建商甲○○簽訂「房屋合作興建契約書」，雖517 之
      6 土地所有權係分歸反訴原告取得，然增值稅約定負擔方
      式，亦影響反訴被告利益，是當時乃三方共同約定反訴被
      告與建商各自按其取得土地部分負擔增值稅，不得謂建商
      分擔土地增值稅之利益僅歸反訴原告享有。
    (五)綜上，反訴原告不得向反訴被告請求517 之6 土地增值稅
      2 分之1 即1,587,052 元。
（二）就系爭2 筆土地地價稅2分之1部分：
      反訴被告主張以下列反訴原告依兩造間之約定應支出未支
      出反由反訴被告給付之費用與之相抵銷。
    (一)517之6土地83至86年度地價稅共38,751元。
    (二)兩造共有門牌號碼彰化縣彰化市○○路551 號房屋89至93
      年度房屋稅2 分之1 共23,682元。
    (三)兩造共有坐落同段939 地號土地合建房屋門牌號碼為彰化
      縣彰化市○○路83至90年度水電費2 分之1 共9,411元。
（三）並聲明：(1)反訴之訴駁回。(2)反訴訴訟費用由反訴原告負
      擔。(3)如受不利判決，願供擔保，請准宣告免為假執行。
三、反訴原告對反訴被告答辯之陳述：
（一）517 之6 土地自83至86年地價稅及兩造共有939 土地合建
      房屋83至90年度水電費2 分之1 部分，因屬公家債務，反
      訴原告已於86年7 月25日與反訴被告結清。
（二）兩造共有門牌號碼彰化縣彰化市○○路551 號建物90至93
      年度房屋稅部分，因反訴原告無償提供應有部分2 分之1
      供反訴被告向銀行借款設定抵押，利益由反訴被告享受，
      房屋稅自應由反訴被告負擔。
（三）兩造以共有939 土地興建而共有之門牌號碼彰化縣彰化市
      ○○路85號房屋，88年度之地價稅3,642 元及89年度之房
      屋稅14,456元，合計18,098元，皆為反訴原告繳納，反訴
      被告應負擔2 分之1 即9,049 元，爰以此與反訴被告前開
      支付之門牌號碼彰化縣彰化市○○路房屋之水電費相互抵
      銷。
四、兩造不爭執事項：
（一）517之6土地增值稅為3,174,104元
（二）反訴被告依承諾書約定應負擔系爭2 筆土地88至94年度地
      價稅2 分之1即108,456元 。
五、兩造協議簡化爭點如下：
（一）517之6土地增值稅反訴被告是否應負擔2分之1。
（二）系爭2 筆土地88至94年度地價稅2 分之1 部分即108,456
      元，反訴被告主張抵銷是否有理由。
六、得心證之理由：
（一）關於517 之6 土地增值稅反訴被告是否應負擔2 分之1 之
      爭點部分：
    (一)反訴原告主張：依兩造簽訂之承諾書第1 條及第5 條約定
      ，反訴被告應將517 之6 土地所有權移轉予反訴原告，且
      517 之6 土地自承諾日起，如擬處分，所需土地增值稅，
      應由兩造共同負擔2 分之1 。惟反訴被告未將517 之6 土
      地所有權移轉予反訴原告，後於86年9 月30日，反訴原告
      就517 之6 土地及同段517 之3 、517 之5 地號土地，與
      甲○○議定完成「房屋合作興建契約書」後，反訴被告即
      將517 之6 土地移轉登記予反訴原告所指定之人，而517
      之6 土地因前開移轉之土地增值稅為3,174,104 元，依約
      定反訴被告應負擔2 分之一等情，業據其提出承諾書、房
      屋合作興建契約書、土地增值稅繳款書為證，堪認反訴原
      告前開主張為真正。
    (二)至反訴被告雖以前詞置辯，惟查：
    反訴被告辯稱：75年3 月23日兩造與父親黃品以所有土地
      11筆與建商陳珍良合建；另其於91年7 月16日，復以前述
      517 土地與建商劉紫霜合建，契約內容皆約定土地增值稅
      由地主與建商各自按其取得部分負擔等語，固據提出房屋
      合作興建契約書及合建契約書為據，惟此係反訴原告應否
      負擔前開契約所約定合建土地之土地增值稅及反訴被告是
      否請求反訴原告負擔之另一問題，核與本案無涉，反訴被
      告自不得以此規避其依承諾書之約定所應負擔2 分之1 土
      地增值稅之義務。
    次查，證人甲○○於本院審理時雖具結證述：房屋合作興
      建時，係與反訴原告及其太太洽談，條件談好後，則係與
      反訴原告、反訴原告太太及反訴被告簽章，簽約內容與反
      訴原告洽談之內容完全一致，而契約書第5 條土地增值稅
      各自分擔之意思為伊分到之土地，增值稅由伊自己繳納，
      本件共興建10戶房屋，伊分到4 戶，其餘6 戶則係反訴原
      告保留，因土地有反訴被告之名字，故簽約時反訴被告有
      出面簽約蓋章，簽約蓋章時反訴被告有無表示什麼伊沒有
      印象，後房子蓋好土地要移轉給伊，伊即與反訴原告至反
      訴被告辦公室，反訴被告即很爽快蓋章，蓋章時亦無談到
      土地增值稅之問題，在簽約過程中反訴被告並無就合建條
      件提出其意見，而契約書共2 份，伊1 份，反訴原告1 份
      ，伊繳納之土地增值稅除517 之12土地外，其餘即為原登
      記反訴被告所有之517 之6 土地及其分割增加之517 之13
      、517 之14、517 之15土地等語，足知就提供517 之6 土
      地興建房屋事宜，均係反訴原告及其配偶與建商甲○○洽
      談，洽談過程中反訴被告皆未曾出面，惟稽之「房屋合作
      興建契約書」立契約書人欄，一為地主：丙○○（即反訴
      被告）、王淑汝（即反訴原告之配偶），另一為建主：甲
      ○○，有該契約書在卷可稽，且簽約時，係反訴被告出面
      與反訴原告之配偶及甲○○簽約，亦據證人甲○○證述在
      卷，執此足認房屋合作興建契約當事人一方應為反訴被告
      、反訴原告之配偶，另一方則為建商甲○○，而反訴原告
      非屬上開契約之當事人。況簽約時，517 之6 土地仍登記
      為反訴被告所有，復為兩造所不爭執，另參佐證人甲○○
      亦證述：因土地有反訴被告之名字，故由反訴被告出面簽
      約等語，則因517 之6 土地登記為反訴被告所有，故僅反
      訴被告有權利提供其所有517 之6 土地與建商合作興建房
      屋，始由反訴被告出面與建商簽約之事實，亦足以認定。
      至反訴被告雖承諾將517 之6 土地所有權移轉登記予反訴
      原告。然按不動產物權，依法律行為而取得、設定、喪失
      及變更者，非經登記，不生效力；又債之契約，僅於訂約
      當事人之間發生債之效力，不得以之對抗契約以外之第三
      人，此觀民法第758 條、第153 條規定意旨自明。查兩造
      雖簽訂承諾書，約定由反訴被告將517 之6 土地所有權移
      轉登記予反訴原告，惟在反訴被告將517 之6 土地所有權
      移轉登記予反訴原告前，反訴被告仍為517 之6 土地之所
      有權人，上開承諾書，僅使反訴原告取得向反訴被告請求
      所有權移轉登記之債權而已，並不因而使反訴原告取得51
      7 之6 土地所有權，亦屬無疑。職是，既反訴被告始為51
      7 之6 土地所有權人及上揭房屋合作興建契約之當事人，
      則反訴原告主張：反訴被告為517 之6 土地形式上之登記
      名義人，故借名反訴被告名義與建商簽約云云，顯不足採
      信。
    承上，反訴被告、反訴原告之配偶及甲○○雖為房屋合作
      興建契約書之當事人，惟基於債之相對性原則，上開契約
      效力並不及於非屬契約當事人之反訴原告，是以，雖反訴
      被告與建商甲○○約定517 之6 土地增值稅由雙方各自按
      其取得部分各自負擔，惟反訴被告亦不得執此對抗反訴原
      告，而主張無庸依承諾書之約定，負擔517 之6 土地增值
      稅之2 分之1，要無置疑 。
    復按土地增值稅照土地增值之實數額計算，於土地所有權
      移轉時，或雖無移轉而屆滿十年時，徵收之，土地法第17
      6 條第1 項定有明文。是土地所有權移轉時，即應課徵土
      地增值稅。本件517 之6 土地，原登記為反訴被告所有，
      與建商甲○○合作建興房屋完成後，即移轉登記予建商指
      定之第三人所有之事實，為兩造所不爭執，足認屬實，則
      517 之6 土地所有權既有移轉，即有土地增值稅課徵繳納
      之問題，故反訴被告辯稱並無土地增值稅支出云云，亦不
      足採信。
    (三)基上，反訴原告本於承諾書之契約約定，請求反訴被告給
      付517 之6 土地增值稅2 分之1 即1,587,052 元，於法有
      據，應予准許。
（二）關於系爭2 筆土地88至94年度地價稅2 分之1 部分，反訴
      被告主張抵銷是否有理由之爭點部分：
    (一)反訴原告主張系爭2 筆土地88至94年度地價稅共為216,91
      3 元，依上開承諾書約定，反訴被告應負擔2 分之1 等情
      ，固據其提出地價稅課稅明細表、地價稅繳納書為證，惟
      依本院計算結果，系爭2 筆土地88至94年度地價稅總和應
      為216,912 元，其計算式為30,697.6+15,348.8+15,272.8
      +30,443.6+29,235.4+1,084.2+29,235.4+1,084.2+31,049
      .8 +1,151.5+31,152.7+1,155.3 =216,912 元（小數點以
      下四捨五入後再加總）。準此，反訴被告本應負擔216,91
      2 之2 分之1 即108,456 元。
    (二)反訴被告辯稱：517 之6 土地83至86年度地價稅共38,751
      元；兩造共有門牌號碼彰化縣彰化市○○路551 號房屋89
      至93年度房屋稅2 分之1 共23,682元；兩造共有939 土地
      合建房屋即門牌號碼彰化縣彰化市○○路83至90年度水電
      費2 分之1 共9,411 元，總計71,844元。上開費用本係反
      訴原告應負擔，惟均由反訴被告繳納等語，業據其提出地
      價稅繳款書、地價稅課稅明細表、房屋稅繳款書、台灣電
      力公司委託金融機構代繳電費收據、台灣自來水公司委託
      金融機構代繳水費收據為證，且為反訴原告所不爭執，堪
      認反訴被告前開辯解屬實。
    (三)至反訴原告雖陳稱：517 之6 土地自83至86年地價稅及兩
      造共有939 土地合建房屋83至90年度水電費2 分之1 ，因
      屬公家債務，反訴原告已於86年7 月25日與反訴被告結清
      云云，其情業經反訴被告否認之，反訴被告並陳稱：結清
      之費用係用以清償939 土地興建房屋之工程款，且提出支
      票存根、台灣省自來水公司各項費款收據、房屋稅繳款書
      、估價單等件為證。本院查：結清公家債務上記載「茲於
      民國86年7 月25日付清公家債務尾款新台幣貳佰拾捌萬壹
      仟伍佰元正，此致收訖人丙○○。右列確實無訛，簽收：
      丙○○，86年7 月25日」，是以，公家債務之細目為何、
      支出數額若干，皆未加以記載，則前開結清公家債務單據
      並無從證明反訴原告陳稱前開費用係屬公家債務，故已結
      清云云屬實，而反訴原告復無法舉證證明其上開所述屬實
      ，則其此部分主張，不足採信。
    (四)另按房屋稅向房屋所有人徵收之。其設有典權者，向典權
      人徵收之。共有房屋向共有人徵收之，由共有人推定一人
      繳納，其不為推定者，由現住人或使用人代繳，房屋稅法
      第4 條第1 項定有明文。查坐落彰化市○○段南郭小段70
      21建號、門牌號碼彰化縣彰化市○○路551 號房屋係兩造
      共有，應有部分各為2 分之1 ，有反訴原告提出之建物登
      記謄本在卷可稽，該房屋係兩造共有，應有部分各為2分
      之1 ，依上開規定，自應由兩造共同繳納房屋稅，應負擔
      之稅款則均為2 分之1 。而反訴被告既已繳納該房屋90至
      93年度房屋稅全部，則反訴被告代反訴原告繳納反訴原告
      應負擔之2分之1稅款，其請求反訴原告給付，自屬有據。
      至反訴被告雖於91年9 月10日向合作金庫借款並將上開房
      屋設定抵押予合作金庫，固有前開建物登記謄本可稽，且
      為兩造所不爭執，惟設定抵押與房屋稅繳納係屬不同之二
      事，礙難以此為由主張房屋稅應由反訴被告全部繳納，是
      反訴原告主張前述房屋已由反訴被告設定抵押，利益由反
      訴被告享受，房屋稅自應由反訴被告負擔云云，於法有違
      ，不足採信。
    (五)反訴原告另陳稱擬以兩造共有939 土地興建而共有之門牌
      號碼彰化縣彰化市○○路85號房屋，88年度之地價稅及89
      年度之房屋稅總和之2 分之1 ，與反訴被告前開支付門牌
      號碼彰化縣彰化市○○路房屋之水電費相互抵銷等語，惟
      前述反訴原告應給付反訴被告之水電費，已因反訴被告主
      張與其應給付反訴原告系爭2 筆土地地價稅抵銷而消滅（
      容後敘明），自無從再與反訴原告支出之上開地價稅、房
      屋稅相互抵銷，是反訴原告上開陳稱，亦無理由。
    (六)按二人互負債務，而其給付種類相同，並均屆清償期者，
      各得以其債務，與他方之債務，互為抵銷，民法第334 條
      第1 項前段定有明文。又按抵銷為消滅債務之單獨行為，
      只須與上開法定要件相符，一經向他方為此意思表示即生
      消滅債務之效果，原不待對方之表示同意。本件反訴原告
      對反訴被告有108,456 元之債權，反訴被告對反訴原告則
      有71,844元之債權，業如前述，則反訴被告對反訴原告負
      有108,456 元之債務，反訴原告對反訴被告負有71,844元
      之債務，足以認定，從而，反訴被告主張以其對反訴原告
      所負之108,456 元債務與反訴原告對其所負之71,844元債
      務，在71,844元之範圍互為抵銷，於法有據。則反訴原告
      得請求之金額，在71,844元之範圍內，已因抵銷而消滅，
      其僅得請求之金額為36,612元（108,456-71,844=36,612
      ）。
（三）綜上所述，反訴原告得請求之金額為1,623,664 元（1,58
      7,052+36,612=1,623,664），則反訴原告依承諾書之約定
      ，請求反訴被告給付上開金額及自反訴狀繕本送達翌日即
      94年8 月26日起至清償日止，按年息5%計算之利息部分，
      為有理由，應予准許。逾此所為請求，為無理由，應予駁
      回。
（四）本件就反訴原告勝訴部分，兩造均陳明願供擔保，聲請准
      予宣告假執行及免為假執行之宣告，經核無不符，爰均酌
      定相當之擔保金額准許併宣告之。至反訴原告敗訴部分，
      因其假執行之聲請已失所附麗，應予駁回。
參、本件事證已臻明確，兩造其餘主張陳述及所提之證據，均毋
    庸再予審酌，附此敘明。
肆、據上論結，本訴部分原告之訴為有理由，反訴部分，反訴原
    告之訴為一部有理由，一部無理由，爰依民事訴訟法第79條
    、第390 條第2 項、第392 條第2 項，判決如主文。
中　　華　　民　　國　　94　　年　　12　　月　　14　　日
                  民事第一庭    法  官  游秀雯
以上正本係照原本作成。
如對判決上訴，應於判決送達後20日內向本院提出上訴狀。
中　　華　　民　　國　　94　　年　　12　　月　　14　　日
                            書記官  張西武
